臺灣臺中地方法院刑事裁定　　　　　　 100年度聲判字第66號
聲　請　人　林大垚
即　告訴人
代　理　人　蕭慶鈴律師
被　　　告　周鍾煇
上聲請人即告訴人因告訴被告詐欺案件，不服臺灣高等法院臺中
分院檢察署檢察長駁回再議之處分（100年度上聲議字第1219號
），聲請交付審判，本院裁定如下：
    主    文
聲請駁回。
    理    由
一、聲請交付審判意旨如附件刑事聲請交付審判狀所載。
二、按告訴人不服上級法院檢察署檢察長或檢察總長認再議為無
    理由而駁回之處分者，得於接受處分書後10日內委任律師提
    出理由狀，向該管第一審法院聲請交付審判。法院認交付審
    判之聲請不合法或無理由者，應駁回之；認為有理由者，應
    為交付審判之裁定，並將正本送達於聲請人、檢察官及被告
    ，刑事訴訟法第258條之1第1項、第258條之3第2項分別定有
    明文。經查聲請人於民國（下同）100年6月30日收受臺灣高
    等法院臺中分院檢察署100年度上聲議字第1219號處分書後
    ，隨即委任律師為代理人，並於100年7月8日提出刑事聲請
    交付審判狀，有臺灣高等法院臺中分院檢察署100年度上聲
    議字第1219號卷宗內附送達證書1紙及本院卷附刑事聲請交
    付審判狀上蓋有本院100年7月8日收件章可稽，尚未逾期，
    依上開規定，程序上自屬合法，合先敘明。
三、本件聲請人即告訴人林大垚（以下稱聲請人）以被告周鍾煇
    意圖為自己不法之所有，於90年間，向聲請人佯稱，被告所
    從事之土地投資事業獲利極高，並可提供臺中市○○區○○
    段地號497、498、499、500等4筆土地之所有權狀及臺中市
    北屯區溫泉社區開發案之建造執照2張（88中工建建字第113
    9號、第1140號）作為擔保，與聲請人簽訂借款投資契約，
    以借款投資名義向聲請人借得新臺幣（下同）1500萬元。詎
    被告借得款項後即避不見面，嗣聲請人聲請法院對被告上開
    不動產強制執行，發現上開不動產業已由銀行設定抵押權，
    而無殘值可供執行，始知受騙。因認被告涉犯刑法第339條
    第1項之詐欺取財罪嫌，而訴請臺灣臺中地方法院檢察署檢
    察官偵辦，經該署檢察官於100年5月17日，以被告犯罪嫌疑
    不足為不起訴處分（100年度偵字第5099號），聲請人不服
    ，聲請再議復經臺灣高等法院臺中分院檢察署檢察長於100
    年6月23日，以再議為無理由駁回再議（100年上聲議字第12
    19號）等情，業據本院調閱上開相關案卷查證無訛。聲請人
    雖以附件刑事聲請交付審判狀所載理由聲請交付審判。惟查
    ：(一)、被告與聲請人簽訂借款1500萬元之借款投資契約，並
    約定被告同意提供上開土地之所有權狀及建造執照供聲請人
    為擔保，及被告收受聲請人所交付1500萬元之事實，為被告
    所不爭執，並有借款投資契約書、土地所有權狀、建造執照
    、銀行匯款單等影本附卷可憑，是此部分之借款投資事實堪
    予認定。由此可知，被告於借款投資之際，確有提供上開土
    地所有權狀、建造執照等物予聲請人供擔保，其借款投資行
    為是否有所謂詐術之行使，已非無疑。(二)、依被告與聲請人
    所簽訂之上開借款投資契約第2條、第3條規定，被告於借款
    投資期限屆至前（投資期限120日）除應返還投資本金1500
    萬元外，並應於簽約時即簽發面額各為1500萬元、750萬元
    、750萬元之遠期支票予聲請人，支付本金及紅利；契約第4
    條、第8條規定，被告應提供上開土地所有權狀及建造執造
    供聲請人保管，聲請人得於被告違約時，設定抵押權予該4
    筆土地上，被告應保證該4筆土地未出租予他人；契約第5條
    規定，被告應於簽訂第2次投資契約30日後，以3700萬元購
    買聲請人位於臺中市○○路之大樓建案中11層建物及土地，
    此有借款投資契約書影本1份附卷足稽。可見雙方就借款投
    資之資金到位及返還本利之時點，均有詳細之約定；堪認聲
    請人就此借款投資案，應係基於本身之認知，經由風險評估
    後所為之決定。且證人即上開借款投資契約之見證人吳清華
    於偵查中到庭具結證稱：「（問：當初投資的契約你做他們
    2人的見證人嗎？提示契約書）那麼久了，有點忘了。（問
    ：有提出4筆土地跟建照2張，當時林大垚有無看過這些土地
    有無被設定抵押權？）有，有設定一胎，銀行有借，我當時
    有跟林大垚講說是不是可以找一些沒有設定的土地，但是林
    大垚說周鍾煇那邊已經沒有沒有設定的土地了，他說他每一
    筆土地都有借錢。（問：當初簽見證書的除了你外，還有蘇
    志仁？）對，但是談的過程我沒有參與，簽這個見證書是在
    南平路330號賣房子的那裡，我那時幫林大垚的房子做代銷
    業務。（問：他說他土地都有抵押，你沒有阻止他叫他不要
    投資？）有，我們都有跟他講，說這個獲利這麼高，最好不
    要投資，但他說他們都談好了。」等語，有偵訊筆錄附卷可
    稽。則證人吳清華於見證當時亦有向聲請人提醒該高報酬投
    資之風險，聲請人基於自身之風險評估，而決定投資，自難
    認有何陷於錯誤之情事。參以聲請人曾有大樓建案供人承銷
    ，對不動產投資應有相當經驗，本件投資金額高達1500萬元
    ，衡情豈有未事先查詢該4筆土地是否供設定抵押並經審慎
    思考，始決定是否投資之理。足見聲請人當係經過審慎評估
    被告所經營事業獲利可能性、潛在風險及擔保物價值後，始
    決定借款予被告無誤。是以，聲請人借款1500萬元予被告，
    尚難認係遭被告施用詐術詐騙，致陷於錯誤所為之財產處分
    行為。(三)、再被告供擔保之臺中市○○區○○段地號497、
    498、499、500等4筆土地，於100年3月7日經鑑價結果，該4
    筆土地其中任何一筆土地之價值均逾1500萬元，有被告所提
    出之鑑價報告書附卷可佐。雖本件借款之時間為90年間，然
    以現今4筆土地總價值逾6000萬元之價格來看，縱使於借款
    當時該4筆土地亦應有相當之價值。且聲請人於明知該4筆土
    地已設定有第一順位抵押權後，仍願意出資借款，益徵聲請
    人所為之借款投資決定，顯係基於風險評估後之結果，自難
    認有何陷於錯誤之可言。況聲請人因被告嗣後未履行上開借
    款投資契約，乃於91年4月25日與被告在原借款投資契約書
    上註記，被告應另行簽發本票作為履約擔保等條款，此有上
    開借款投資契約書影本1份附卷可稽。嗣聲請人並先後於91
    、92年間，持被告所簽立之支票、本票，向臺灣嘉義地方法
    院、本院聲請發支付命令及本票裁定，因被告未聲明異議及
    提出抗告，而告確定，此有臺灣嘉義地方法院91年度促字第
    27777號支付命令、本院92年度票字第5411號民事裁定影本
    各1份附卷可稽，顯見被告對所積欠予聲請人1500萬元債務
    ，並無否認之意。堪認被告向聲請人借款投資之際，主觀上
    尚無為自己不法所有之意圖。(四)、雖聲請人指訴被告借得15
    00萬元後根本未作投資使用，而是由被告與陳冠群、蘇志仁
    等人花用怠盡等情，惟此部分已據被告於偵查中供稱：與聲
    請人簽定借款投資契約當時，我公司（即玉群建設股份有限
    公司）有進行臺中市北屯區溫泉社區開發案，及臺中市大坑
    風景區生活大地社區開發案、臺南科學園區美國學校、國際
    融資特種貸款、國際金融（衍生性）投資，當時並沒有特別
    約定聲請人投資之l500萬元特別用於哪項投資。而聲請人投
    資之1500萬元，其中100萬元付給中國富菱公司總經理陳啟
    發，因為我們公司委託他們向日本菱信金融集團辦貸款；另
    外陳冠群辦理我們公司投資衍生性金融產品，領走250萬元
    ；其餘用在公司瑣碎雜支及投資，如付給中國富菱支票等語
    ，並提出相關支票影本附卷以資佐證。況聲請人於偵查中又
    未能提出其他具體事證供調查以資審認該1500萬元被告確未
    作投資使用，自難僅憑聲請人上開片面指訴，遽予認定該15
    00萬元確由被告與陳冠群、蘇志仁等人私自花用怠盡。本件
    依卷附借款投資契約書所示，聲請人與被告雙方就借款投資
    之資金到位及返還本利之時點，均有詳細之約定；且聲請人
    曾有大樓建案供人承銷，對不動產投資亦有相當經驗；況依
    該契約見證人吳清華之上開具結證述，聲請人係知悉被告提
    供擔保之4筆土地已由銀行設定抵押權而仍同意借款投資。
    顯見聲請人當係經過審慎評估被告所經營事業獲利之可能性
    、潛在風險及擔保物價值後，始決定借款予被告，自難遽認
    被告有何施用詐術致聲請人陷於錯誤而借款投資。此外卷內
    復無其他積極證據足資證明被告有何詐欺之犯行，臺灣臺中
    地方法院檢察署檢察官以被告犯罪嫌疑不足予以不起訴處分
    ，及臺灣高等法院臺中分院檢察署檢察長認原檢察官不起訴
    處分並無不合，而駁回聲請人再議之聲請，處分書已詳列不
    起訴處分及駁回再議聲請之理由，所列理由又無任何違背經
    驗法則、論理法則或其他證據法則之情事，聲請人仍執前詞
    ，以附件刑事聲請交付審判狀所載理由，聲請交付審判，自
    難認有理由，應予駁回。
四、依刑事訴訟法第258條之3第1項、第2項，裁定如主文。
中    華    民    國   100    年    9     月    9     日
                  刑事第一庭    審判長法  官  許旭聖
                                      法  官  廖穗蓁
                                      法  官  朱光國
上正本證明與原本無異。
本裁定不得抗告。
                                      書記官  巫偉凱
中    華    民    國   100    年    9     月    9     日